臺灣彰化地方法院刑事判決　　　　　　　100年度易字第680號
公　訴　人　臺灣彰化地方法院檢察署檢察官
被　　　告　吳聰德
上列被告因詐欺等案件，經檢察官提起公訴（100年度偵字第177
4號），於本院準備程序中，被告就被訴事實為有罪之陳述，經
裁定改行簡式審判程序，本院判決如下：
    主    文
吳聰德未指定犯人，而向該管公務員誣告犯罪，處有期徒刑貳月
，如易科罰金，以新臺幣壹仟元折算壹日；又意圖為自己不法之
所有，以詐術使人將本人之物交付，未遂，處有期徒刑肆月，如
易科罰金，以新臺幣壹仟元折算壹日。應執行有期徒刑伍月，如
易科罰金，以新臺幣壹仟元折算壹日。
    事    實
一、吳聰德為新英金屬有限公司（下稱新英公司）之負責人，明
    知其所有以公司名義向財盟小客車租賃股份有限公司所承租
    之車牌號碼9668-WW號小客車（BMW牌335i車型）並未失竊，
    竟基於未指明犯人犯竊盜罪及意圖為自己不法所有之犯意，
    先於民國99年10月14日晚上9時20分許，前往高雄市政府警
    察局鼓山分局龍華派出所，向承辦員警張貞源謊稱上開車輛
    業於99年10月13或14日某時許，在高雄市鼓山區○○○○路
    440號前遭不詳之人所竊取，並請求警察機關調查該竊盜案
    件，而誣告不特定之人涉犯竊盜罪嫌。其復意圖為自己不法
    之所有，於99年10月19日，持上開失竊報案資料及填具「汽
    車險理賠申請書」，向投保竊盜險之華南產物保險股份有限
    公司（下稱華南公司）承辦之理賠人員施用詐術，詐稱上開
    車輛發生竊盜之保險事故，欲領取竊盜險之保險給付共約新
    臺幣（下同）291萬6千元。嗣因華南公司理賠人員調閱上開
    車輛之車用鑰匙使用記錄，發現與吳聰德所述之情節不符而
    查覺有異，出險稽核未通過，保險公司未賠付理賠金，始未
    得逞。復經華南公司於99年11月23日下午1時52分許，報警
    處理，迨吳聰德經警通知到案說明，遂於99年12月30日下午
    4時50分許，在南投縣政府警察局刑警大隊自白上開誣告犯
    罪，始查悉上情。
二、案經華南公司訴由南投縣政府警察局移送臺灣彰化地方法院
    檢察署檢察官偵辦。
    理    由
一、按除被告所犯為死刑、無期徒刑、最輕本刑為3 年以上有期
    徒刑之罪或高等法院管轄第1審案件者外，於前條第1項程序
    進行中，被告先就被訴事實為有罪之陳述時，審判長得告知
    被告簡式審判程序之旨，並聽取當事人、代理人、辯護人及
    輔佐人之意見後，裁定進行簡式審判程序；除簡式審判程序
    及簡易程序案件外，第1審應行合議審判，刑事訴訟法第273
    條之1第1項、第284條之1分別定有明文。本件被告吳聰德所
    涉係死刑、無期徒刑、最輕本刑為3年以上有期徒刑之罪或
    高等法院管轄第1審案件以外之罪，並於本院行準備程序時
    就被訴事實為有罪之陳述，本院合議庭依前揭規定，經評議
    結果，裁定改由受命法官獨任行簡式審判程序。
二、上開犯罪事實，業據被告吳聰德於警詢、偵查、本院準備及
    審理中均坦承不諱，核與證人即華南公司代表陳弘明於警詢
    、偵查及本院準備程序中證述情節相符，並有高雄市政府車
    輛協尋電腦輸入單、汽車保險要保書、理賠申請書、華南公
    司保險訪查資料表、汽車鑰匙使用記錄、遠通電收股份有限
    公司ETC電子收費交易記錄等書證在卷可證，足徵被告之上
    開自白確與事實相符，堪以採信。本件事證明確，被告上開
    犯行洵堪認定，應依法論科。
三、查被告所為，係犯刑法第171條第1項未指定犯人，而向該管
    公務員誣告罪、同法第339條第3項、第1項之詐欺取財未遂
    罪。按刑法第172條規定，犯誣告罪，於所誣告之案件，裁
    判確定前自白者，減輕或免除其刑。此規定並不專在獎勵犯
    罪人之悛悔，更要使引起偵查或判決機關之易於發見真實，
    以免被誣告人終於受誣，故不論該被告之自白在審判前或審
    判中，自動或被動，簡單或詳細，一次或二次以上，並其自
    白後有無翻異，苟其自白在所誣告之案件裁判確定以前，即
    應依該條減免其刑（最高法院31年上字第345號判例著有明
    文）。查本件被告未指定犯人，而向警員張貞源誣告竊盜罪
    後，雖經檢察官依誣告罪嫌偵查起訴，惟被告於警詢、偵查
    、本院準備程序及審理中，均自白坦承其犯罪，逵諸前開判
    例要旨，核與上揭規定所稱「於其所誣告之案件，裁判確定
    前自白者」之要件相符，自應依法減輕其刑。被告已著手於
    詐欺取財行為，惟遭保險公司出險稽核人員察覺有異而未獲
    得保險理賠金，此因障礙而不遂，為未遂犯，詐欺取財未遂
    罪部分應依刑法第25條第2項規定，依法減輕其刑。又被告
    所犯之未指定犯人誣告罪及詐欺取財未遂罪間，其犯意各別
    ，行為互殊，應予分論併罰。爰審酌被告為貪圖領取保險金
    之方便，不思以正常程序辦理，竟為詐領保險金而為上開誣
    告犯行，行為實不足取，惟念及被告事後坦承犯行，堪認尚
    有悔意，並與告訴人華南公司達成和解等一切情狀，分別量
    處如主文所示之刑，並定其應執行之刑及諭知易科罰金之折
    算標準。
四、據上論斷，應依刑事訴訟法第273條之1第1項、第299條第1
    項前段，刑法第171條第1項、第339條第3項、第1項、第172
    條、第25條第2項、第41條第1項前段、第51條第5款，刑法
    施行法第1條之1第1項、第2項前段，判決如主文。
本案經檢察官趙冠瑋到庭執行職務。
中    華    民    國   100    年    7     月    4     日
                          刑事第二庭  法  官  郭玄義
以上正本證明與原本無異。
如不服本簡易判決，得於簡易判決送達之日起十日內，以書狀敘
述理由，向本庭提出上訴（須附繕本）。
上訴書狀如未敘述理由，應於上訴期間屆滿後二十日內補提理由
書於本院。
告訴人或被害人對於判決如有不服具備理由請求檢察官上訴者，
其上訴期間之計算係以檢察官收受判決正本之日期為準。
中    華    民    國   100    年    7     月    4     日
                                      書記官  魏嘉信
附錄本判決論罪科刑法條
中華民國刑法第171條
未指定犯人，而向該管公務員誣告犯罪者，處 1 年以下有期徒
刑、拘役或3 百元以下罰金。
未指定犯人，而偽造、變造犯罪證據，或使用偽造、變造之犯罪
證據，致開始刑事訴訟程序者，亦同。
中華民國刑法第339條
意圖為自己或第三人不法之所有，以詐術使人將本人或第三人之
物交付者，處 5 年以下有期徒刑、拘役或科或併科 1 千元以下
罰金。
以前項方法得財產上不法之利益或使第三人得之者，亦同。
前二項之未遂犯罰之。